【裁判字號】    89,訴,5244
【裁判日期】    900321
【裁判案由】    交付房屋
【裁判全文】
臺灣臺北地方法院民事判決  八十九年度訴字第五二四四號
    原      告    甲○○
    訴訟代理人    林國珍  律師
    複  代理人    乙○○  住台北市○○路○段一七二號十二樓
    被      告    丙○○  住台北縣新店市○○街四三巷七號
右當事人間交付房屋事件，本院判決如左：
    主    文
被告應將坐落台北縣新店市○○段二叭子小段三三之一八地號土地及其上建物即門牌
號碼台北縣新店市○○街四三巷七號，本國式加強磚造貳層樓房屋壹棟全部交付原告
。原告其餘之訴駁回。
訴訟費用由被告負擔。
本判決於原告以新台幣伍拾伍萬壹仟元供擔保後，得假執行。
原告其餘假執行之聲請駁回。
    事    實
一、原告方面：
    (一)聲明：除假執行擔保金額外，如主文所示。
    (二)陳述：
      原告甲○○於民國八十三年八月十六日向被告丙○○購買坐落台北縣新店市○
      ○段二叭子小段三三之一八號土地及其上建物即門牌號碼台北縣新店市○○街
      四三巷七號、建號一八八二、本國式加強磚造貳層房乙棟，總價款新台幣（下
      同）壹佰貳拾陸萬元，雙方簽訂買賣契約後，原告依約給付價款給被告，被告
      於八十三年九月一日協同原告辦理土地及房屋移轉登記手續，惟被告迄今猶占
      用系爭土地及房屋，遲未依約交付，迭經催促，皆不回應。為此依民法第三百
      四十八條第一項規定提起本訴。
    (三)證據：提出土地及建物登記簿謄本、房屋稅單、土地暨建築改良物買賣所有權
      移轉契約書、土地及建物所有權狀、一誠聯合法律事務所八十九年十一月十三
      日函、台北縣新店地區農會房屋擔保借款繳息清單各一份為證。
二、被告方面：
    (一)聲明：駁回原告之訴。
    (二)陳述：
      被告並未與原告簽立買賣契約，本件係八十三年間原告見被告財務上有困難，
      幫被告辦理銀行轉貸，被告將身分證、印章、印鑑證明等交付原告，原告卻趁
      機將房屋過戶到原告名下，轉貸後之貸款本息是原告繳納，但被告有還款柒拾
      貳萬元給原告。
三、本院依職向台北縣新店市地政事務所調取系爭房地所有權移轉登記資料。
    理    由
一、原告起訴主張：其於八十三年八月十六日向被告購買坐落台北縣新店市○○段二
    叭子小段三三之一八號土地及其上建物即門牌號碼台北縣新店市○○街四三巷七
    號房屋一棟，總價款壹佰貳拾陸萬元，雙方簽訂買賣契約後，原告依約給付價款
    給被告，並於八十三年九月一日辦理土地及房屋移轉登記手續，惟被告迄今猶占
    用系爭土地及房屋，遲未依約交付，為此依民法第三百四十八條第一項規定訴請
    被告交付房屋等語。
    被告則以：其未與原告簽立買賣契約，八十三年間原告見被告財務上有困難，欲
    幫被告辦理銀行轉貸，被告將身分證、印章、印鑑證明等交付原告，原告卻趁機
    將房屋過戶到原告名下，轉貸後之貸款本息是原告繳納，但被告有還款柒拾貳萬
    元給原告等語置辯。
二、按當事人主有利於己之事實者，就其事實有舉證之責任，但法律別有規定，或依
    其情形顯失公平者，不在此限，民事訴訟法第二百七十七條定有明文。又按主張
    法律關係存在之當事人，僅須就該法律關係發生所須具備之特別要件，負舉證之
    責任，至於他造主張有利於己之事實，應由他造舉證證明（最高法院四十八年台
    上字第八八七號判例意旨參）。經查，原告主張之事實，業據其提出土地及建物
    登記簿謄本、房屋稅單、土地暨建物改良物買賣所有權移轉契約書、土地及建物
    所有權狀、台北縣新店地區農會房屋擔保借款繳息清單各一份為證，並經本院依
    職權向台北縣新店地政事務所調閱系爭房、地所有權移轉登記之全部資料核對屬
    實，有該地政事務所九十年一月十六日九十北縣店地登字第００七二五號函在卷
    可稽，被告雖否認與原告就系爭房、地訂有買賣契約，並以前開情詞置辯，惟查
    被告就土地暨建物改良物買賣所有權移轉契約書上之印章為其所有一節，並不爭
    執，因認原告就兩造間有買賣契約關係之事實已盡舉證責任，被告辯稱係為辦理
    銀行轉貸而將身分證、印章、印鑑證明交付原告，詎知原告竟將之辦理所有權移
    轉登記云云，自應就其所抗辯之事實，舉證以實其說。然被告對於轉貸之事實及
    貸款繳納之情形均無法舉證以實其說，反對貸款本、息均為原告繳納及系爭房、
    地之房屋稅、地價稅均為原告繳納之事實，均不否認，而原告亦能提出貸款利息
    繳納清單為證，被告所辯云云，實與常情有違，自難採信。從而，原告民法第三
    百四十八條第一項規定，請求被告交付系爭房、地，為有理由，應予准許。
三、次查，兩造買賣契約是否有約定被告須將房屋騰空交付原告，原告並未舉證以實
    其說，且本件原告乃依買賣契約關係而為請求，原告請求被告騰空該屋而交付，
    顯非有據，原告此部分之請求，為無理由，應予駁回。
四、又按各當事人一部勝訴、一部敗訴者，各負擔其支出之訴訟費用，但法院得酌量
    情形，命兩造以比例分擔或命一造負擔，民事訴訟法第七十九條著有明文。本件
    原告就騰空系爭房屋而交付部分，雖無理由，應予駁回，然對於依買賣契約而為
    請求之部分，並不影響，且買賣契約是否存在始為兩造所爭執之處，而騰空房屋
    部分亦未另徵裁判費，因此本件之訴訟費用，仍應命被告負擔。
五、原告陳明願供擔保，聲請宣告假執行，經核於其勝訴之部分，並無不合，爰酌定
    相當擔保金額准許之。至其敗訴部分，其假執行失所依據，應予駁回。
六、據上論結，原告之訴為一部有理由、一部無理由，依民事訴訟法第七十九條但書
    、第三百九十條第二項判決如主文。
中      華      民      國    九十      年      三      月    二十一    日
                                      民事第六庭法      官    劉坤典
右為正本係照原本作成
如對本判決上訴，須於判決送達後廿日內向本院提出上訴狀
中      華      民      國    九十      年      三      月    二十一    日
                                                法院書記官    王朝枝


司法院資訊處製作；財團法人民間司法改革基金會備份。
